臺灣屏東地方法院刑事判決　　　　　　 96年度交易字第132號
公　訴　人　臺灣屏東地方法院檢察署檢察官
被　　　告　丙○○
上列被告因過失傷害案件，經檢察官提起公訴（96年度偵字第
2741號），本院判決如下：
    主  文
丙○○無罪。
    理  由
一、公訴意旨略以：被告丙○○於民國95年9 月30日下午2 時許
    ，駕駛車牌ZW-5521 號自用小客車，沿屏東縣恆春鎮○○路
    （下稱墾丁路）內側車道，由北往南方向行駛，途經墾丁路
    130 號前之雙黃線缺口時，欲迴轉往北方向行駛時，本應注
    意汽車迴車前，應暫停並顯示左轉燈光或手勢，看清無來往
    車輛，並注意行人通過，始得迴轉，以避免危險之發生，而
    依當時情形，並無不能注意之情事，竟疏未注意前後方有無
    來往車輛，貿然迴車左轉至對向車道，適參加「鐵人三項」
    比賽進行中之告訴人乙○○騎乘腳踏車，同向跟隨在被告所
    駕駛上開汽車後方，本亦應注意行駛時之車前狀況，並隨時
    採取必要之安全措施，依前開當時情形，並無不能注意之情
    事，竟亦疏未注意車前狀況，並以33公里之時速，欲從左側
    超越被告所駕上開汽車，突見被告貿然迴轉，因閃避不及而
    擦撞被告所駕上開汽車之左前車門處，告訴人因而人車倒地
    ，致受有左側外傷性血氣胸及左側腹裂傷等傷害。上開事故
    發生時，適為時任屏東縣警察局恆春分局墾丁派出所警員潘
    永財目睹而查獲，因認被告涉犯刑法第284 條第1 項之過失
    傷害罪嫌。
二、按犯罪事實應依證據認定之，無證據不得認定犯罪事實；不
    能證明被告犯罪或其行為不罰者，應諭知無罪之判決，刑事
    訴訟法第154 條第2 項、第301 條第1 項分別定有明文。又
    事實之認定，應憑證據，如未能發現相當證據，或證據不足
    以證明，自不能以推測或擬制之方法，以為裁判基礎。認定
    不利於被告之事實，須依積極證據，苟積極證據不足為不利
    於被告事實之認定時，即應為有利於被告之認定。告訴人之
    告訴，係以使被告受刑事訴追為目的，是其陳述是否與事實
    相符，仍應調查其他證據以資審認。認定犯罪事實所憑之證
    據，雖不以直接證據為限，間接證據亦包括在內；然而無論
    直接或間接證據，其為訴訟上之證明，須於通常一般之人均
    不致有所懷疑，而得確信其為真實之程度者，始得據為有罪
    之認定，倘其證明尚未達到此一程度，而有合理之懷疑存在
    時，事實審法院復已就其心證上理由予以闡述，敘明其如何
    無從為有罪之確信，因而為無罪之判決，尚不得任意指為違
    法。最高法院40年台上字第86號、30年上字第816 號、52年
    台上字第1300號、76年台上字第4986號分別著有判例可稽。
三、檢察官起訴被告涉犯前揭罪嫌，無非以被告之供述、告訴人
    之指訴、證人潘永財之證述，及道路交通事故現場圖、道路
    交通事故調查報告表(一)(二)各1 份、彩色列印現場照片3 張、
    長庚紀念醫院診斷證明書2 紙、屏東縣警察局恆春分局96年
    3 月5 日恆警交字第0960002601號函檢附之「鐵人三項比賽
    交通管制等相關資料影本」1 份，以及扣案之告訴人所有之
    自行車安全帽、自行車坐墊、南門醫院Ｘ光片、長庚醫院光
    碟片各1 件（被告對證據能力均不爭執），據以證明：(一)於
    公訴意旨所示之案發時間、地點，被告駕駛上開汽車迴轉時
    ，適告訴人騎乘自行車欲從被告左後方超車，撞及被告汽車
    之左前車門處，告訴人因而倒地受傷等情；(二)被告駕駛汽車
    迴轉之際，疏未注意自左後方出現之告訴人，而有過失。
四、訊據被告固坦承有上揭檢察官所指(一)部分之事實，惟堅決否
    認有何過失，辯稱：要迴轉之前，有看後視鏡、打方向燈，
    確定注意到左後方沒有來車才迴轉，是告訴人突然從左後方
    超車衝出來，才會撞上等語。
五、經查：(一)按所謂信賴原則，指行為人在社會生活中，於從事
    某種具有危險性之特定行為時，如無特別情事，在可信賴被
    害者或其他第三人亦會相互配合，謹慎採取適當行動，以避
    免發生危險之適當場合，倘因被害者或其他第三人之不適當
    行動，而發生事故造成損害之結果時，該行為人不負過失責
    任。依此一原則，汽車駕駛人應可信賴參與交通行為之對方
    ，亦將同時為必要之注意，相互為遵守交通秩序之適當行為
    ，而無考慮對方將會有違反交通規則之不當行為之義務。故
    汽車駕駛人如已遵守交通規則且為必要之注意，縱有死傷結
    果之發生，其行為仍難認有過失可言（最高法院88年度台上
    字第1852號、86年度台上字第2462號判決要旨參照）。(二)查
    本件交通事故撞擊點，係在墾丁路北向車道之內線車道上，
    有道路交通事故現場圖1 紙（見他卷第35頁）在卷可證，核
    與證人潘永財於偵查中證述：撞擊點是在對向的內側車道，
    跟照片所示情形一樣（見偵卷第23頁）等語相符，復依卷附
    彩色列印現場照片3 張（見他卷第38、39頁）所示，被告所
    駕駛車牌ZW-5521 號自用小客車之車身約有三分之二在對向
    內線車道上，可見其迴轉動作已完成近半，況告訴人係擦撞
    被告汽車之左前車門，可見告訴人當時係逆向行駛於對向內
    線車道，而且跨越雙黃線距離非短，再核前揭現場圖所繪之
    點位置，應已超過該車道之中線，告訴人亦承認：伊當時
    確有跨越雙黃線在對向車道上，其他選手都行駛原本車道上
    ，沒有跟伊一樣（見偵卷第9 、10頁）等語，足認告訴人於
    案發時係逆向行駛於對向內線車道，交通違規情節明顯重大
    。(三)揭諸信賴原則，則被告駕車迴轉前，並無考慮告訴人將
    有上述交通違規行為之義務，灼然甚明。(四)又按汽車迴車前
    ，應暫停並顯示左轉燈光或手勢，看清無來往車輛，並注意
    行人通過，始得迴轉，道路交通安全規則第106 條第5 款定
    有明文，被告如已遵守該規定且為必要之注意，自難認有過
    失可言。而所謂看清無「來往」車輛，依上述信賴原則解釋
    之，應係指各按車道正常行駛之來往車輛，不得擴張解釋包
    括任何方向貿然出現之車輛，故被告於迴轉前未預見告訴人
    貿然逆向從其左後方出現，未違反上開「看清無來往車輛」
    之義務。另經檢察官於偵查中送鑑定結論亦為「丙○○駕駛
    小客車無肇事因素」，有臺灣省高屏澎區車輛行車事故鑑定
    委員會96年6 月20日高屏澎區960381案鑑定意見書1 份（見
    偵卷第12、13頁）附卷可考，與本院見解相同，可資參照。
    檢察官未能指出被告「疏未注意前後方有無來往車輛，貿然
    迴車左轉」之證明方法，僅憑被告汽車遭告訴人自行車撞擊
    之結果，遽認被告迴轉前必未看清楚後方來車，乃倒果為因
    ，殊無可採。(五)檢察官於偵查中，亦曾送請鑑定機關覆議，
    經回覆以「本案因肇事現場已移動，無法研析二車撞擊正確
    位置，跡證不足，本會未便遽予覆議」，有臺灣省車輛行車
    事故覆議鑑定委員會96年8 月6 日府覆議字第0966202364號
    函在卷可佐，然本案肇事現場及撞擊點之事證均甚明確，前
    已述及，該會僅認其無法依現存卷證判斷過失責任，對原鑑
    定意見未置可否，檢察官以上開回函意即否定原鑑定意見，
    係屬誤會。(六)至檢察官引用告訴人所稱，其參加「鐵人三項
    」比賽，應享有路權一節，觀諸卷附之屏東縣警察局恆春分
    局96年3 月5 日恆警交字第0960002601號函檢附之「鐵人三
    項比賽交通管制等相關資料影本」1 份（見他卷第20 頁 至
    第30頁），該比賽中並未封閉肇事道路而禁止選手以外之人
    車正常通行，核與證人潘永財證述：肇事路段沒有交通管制
    ，最近一個管制點是在墾丁森林遊樂區牌樓前面（見偵卷第
    23頁）等語相符，自難因為該項比賽而使被告產生依法原本
    沒有之注意或作為義務，而為對被告不利之認定。
六、綜上所述，檢察官所為舉證，均不足以證實被告確有過失，
    此外，本院復查無其他積極證據足認被告有檢察官所指之上
    述犯行，揆之首開說明，自應為無罪之諭知。
據上論斷，應依刑事訴訟法第301 條第1 項，判決如主文。
本案經檢察官甲○○到庭執行職務
中　　華　　民　　國　　96　　年　　12　　月　　26　　日
                  刑事第四庭  審判長法  官  莊鎮遠
                                    法  官  王炳人
                                    法  官  蔡嘉裕
以上正本證明與原本無異。
檢察官如不服本判決，應於收受本判決送達後10日內，向本院提
出書狀，上訴於臺灣高等法院高雄分院。
中　　華　　民　　國　　96　　年　　12　　月　　26　　日
                                    書記官  許倬維
